【裁判字號】    98,上易,3058
【裁判日期】    991013
【裁判案由】    詐欺
【裁判全文】
臺灣高等法院刑事判決                98年度上易字第3058號
上  訴  人
即  被  告  丁○○
選任辯護人  陳智義律師
上列上訴人因詐欺案件，不服臺灣士林地方法院98年度易緝字第
18號，中華民國98年10月26日第一審判決（起訴案號：臺灣士林
地方法院檢察署96年度偵字第8737號），提起上訴，本院判決如
下：
    主  文
上訴駁回。
    事  實
一、丁○○係址設臺北市大同區○○○路○段18巷27號華昌企業
    社負責人，明知華昌企業社資金週轉困難，已陷於無支付貨
    款之能力，竟意圖為自己不法之所有，先自民國95年10月1
    日起，以小額交易方式，向宏翰企業有限公司（下稱宏翰公
    司）訂購針織雙面布，並正常交付貨款，使宏翰公司誤認丁○○有支付貨款之能力，丁○○無支付貨款之意，遂先後於
    附表編號一至四所示之犯罪時間，向宏翰公司大量詐購如附
    表編號一至四所示之貨物，宏翰公司陷於錯誤，交付該等貨
    物（價值共計新臺幣781萬6697元）予丁○○。詎丁○○收
    受貨物後，僅於95年12月間以支票清償部分貨款新臺幣（下
    同）50萬元以取信宏翰公司，便於後續能順利向宏翰公司訂
    貨，惟經告訴人經宏翰公司催討其餘帳款，丁○○再交付由
    戊○○、銓皓興業有限公司（負責人為乙○○）及甲○○名
    義所簽發之支票數紙，然屆期均不獲兌現，丁○○且避不見
    面，宏翰公司始悉受騙。
二、案經宏翰公司訴請及臺北市政府警察局大同分局報請臺灣士
    林地方法院檢察署檢察官偵查起訴。
    理  由
甲、程序方面：
一、按被告以外之人於檢察事務官、司法警察官或司法警察調查
    中所為之陳述，與審判中不符時，其先前之陳述具有較可信
    之特別情況，且為證明犯罪事實存否所必要者，得為證據，
    刑事訴訟法第159條之2定有明文。查證人丙○○於警詢時已
    就其與被告間資金往來情形詳為供證，嗣證人丙○○於本院
    審判時就其與被告資金往來情形則證述已不復記憶，固可認
    證人丙○○於警詢及審判中之陳述，實質內容有不符之情形
    ，觀諸證人丙○○於警詢時之陳述甚為詳盡，對警方之問題
    均能為連續陳述，足認其於警詢時之精神狀態良好，其於警
    詢時之陳述顯係出於自由意志，並非經不正方法取得，無不
    可信之情形存在，且證人丙○○於警詢時距其與被告資金往
    來時間較近，自能就該資金往來情形詳為供證，證人丙○○
    於警詢時所為之證述，其憑信性自然較高。復參酌證人丙○○於警詢時之陳述，攸關被告是否成立犯罪，亦具有證明犯
    罪事實存否之必要性，是證人丙○○於警詢時之陳述，依刑
    事訴訟法第159條之2規定，自有證據能力，被告抗辯證人張
    成家於警詢時之陳述無證據能力云云，無足採信。
二、復按被告以外之人於審判外之言詞或書面陳述，除法律有規
    定者外，不得作為證據，刑事訴訟法第159條第1項定有明文
    。又被告以外之人於審判外之陳述，雖不符同法第159條之1
    至第159條之4之規定，但經當事人於審判程序同意作為證據
    ，法院審酌該言詞陳述或書面陳述作成時之情況，認為適當
    者，亦得為證據；當事人、代理人或辯護人於法院調查證據
    時，知有第159條第1項不得為證據之情形，而未於言詞辯論
    終結前聲明異議者，視為有前項之同意，刑事訴訟法第159
    條之5亦有明文。經查，本件判決所援引前述以外之被告以
    外之人於審判外陳述，雖屬傳聞證據，惟被告於本院準備程
    序中並未爭執該等陳述之證據能力，且迄至言詞辯論終結前
    亦未再聲明異議，本院審酌上開證據資料製作時之情況，尚
    查無違法不當及證明力明顯過低之瑕疵，亦認為以之作為證
    據應屬適當，故揆諸前開法律規定與說明，爰逕依刑事訴訟
    法第159條之5規定，認前揭證據資料有證據能力。
乙、實體方面：
一、訊據被告丁○○固不諱有於前揭時、地向告訴人宏翰公司購
    買針織雙面布，嗣並積欠告訴人宏翰公司貨款等情，惟矢口
    否認有何詐欺犯行，辯稱：伊向宏翰公司取得針織雙面布後
    ，作成成衣再出售予大盤商，收得之貨款均交予丙○○，惟
    丙○○所交付用以支付告訴人宏翰公司貨款之支票未兌現，
    所聲稱投資200萬元未實際出資下，又被丙○○取走相當數
    量之成衣，致無力清償，伊並非故意詐欺，且伊所積欠宏翰
    公司之貨款並未達700多萬元云云；惟查：
  (一)上揭被告詐欺事實，業據被告於原審審理時坦承不諱（見原
    審卷第31頁、第35頁），且有宏翰公司客戶銷貨明細表（見
    96年度發查字第880號卷第29頁背面至第31頁正面），及支
    票暨退票理由單影本（見96年度發查字第880號卷第31頁背
    面至第33頁正面）在卷可憑，而被告用以清償積欠告訴人宏
    翰公司之貨款所交付之支票，其中發票人名義分別為甲○○
    、銓皓興業有限公司（負責人為乙○○）、戊○○，惟發票
    人甲○○自96年2月27日開始退票，於96年3月9日成為拒絕
    往來戶；銓皓興業有限公司自96年3月20日開始退票，於96
    年3月30日成為拒絕往來戶；戊○○則自96年3月1日開始退
    票，並於96年3月30日成為拒絕往來戶等情，亦有華南商業
    銀行基隆分行96年6月21日華基存第09600226號函、華南商
    業銀行南門分行96年6月12日華南字第0960194號函、華泰商
    業銀行96年6月23日（96）華泰總士林字第04838號函附卷可
    稽（見96年度發查字第880號卷第34頁、第37頁、第44頁）
    ，則被告顯係以無法兌現之支票交予告訴人宏翰公司，用以
    支付貨款，其無清償貨款之意甚明，被告之上開自白，核與
    事實相符，堪予採信。
  (二)次查，被告突於本院審理時翻異前詞而否認詐欺犯行，並對
    告訴人宏翰公司所指訴被告所購貨物之貨款金額有所爭執，
    惟告訴人宏翰公司所指訴被告所購貨物之貨款金額（即附表
    編號一至四所示詐得貨物之價值），均與卷附宏翰公司客戶
    銷貨明細表所載之金額相符（見96年度發查字第880號卷第
    29頁背面至第31頁正面），被告於原審審理時既未就告訴人
    宏翰公司所指訴積欠貨款金額爭執，且於原審審判程序時經
    提示宏翰公司客戶銷貨明細表時，亦當庭表示沒有意見（見
    原審卷第40頁），抑有進者，被告於原審審理時亦與告訴人
    宏翰公司達成訴訟上和解，和解內容為被告願給付告訴人宏
    翰公司700萬元，此有和解筆錄可稽（見98年度重附民字第
    27號案卷），揆諸當事人間和解往往出諸於當事人間之折衝
    退讓，和解內容中所協商達成之債權金額，常因債權人權衡
    利益，較和解前之實際債權總額少，則倘被告所積欠告訴人
    宏翰公司之貨款金額未逾700萬元，衡情被告斷不可能與告
    訴人宏翰公司於訴訟上以700萬元之金額達成和解，宏翰公
    司客戶銷貨明細表所載被告購買貨物之貨款金額，應屬可信
    ，被告於本院審理時辯稱其所積欠宏翰公司之貨款並未達
    700多萬元云云，洵不足採。
  (三)復查，證人丙○○固於警詢時供證：丁○○有收貨款273萬
    1487元給伊，但其中有5張20萬支票未到期共計100萬元，目
    前實收173萬1487元等語（見96年度偵字第5542號卷第21頁
    ），惟證人丙○○於本院審理時證稱：「（辯護人：問270
    萬元有無可能在95年12月到96年3月分四次陸續給你？）我
    不記得了。」等語（見本院卷第166頁正面），則證人丙○○於警詢時所供證被告交予伊之貨款，是否即為被告所辯其
    向宏翰公司取得針織雙面布，作成成衣再出售予大盤商所收
    之貨款，已非無疑，況證人丙○○於警詢所供證其最終所取
    得之貨款亦僅173萬1487元，參諸被告所指丙○○取走相當
    數量之成衣，價值亦僅70萬元，業經被告於警詢時供明在卷
    （見96度偵字第5542號卷第8頁），實與被告向告訴人宏翰
    公司購得貨物後最終所積欠之貨款731萬6697元，相差甚距
    。證人丙○○固另證述卷附發票人戊○○之部分支票為其所
    開立之情（見本院卷第166頁背面），然充其量僅能認被告
    所交予告訴人宏翰公司之部分支票係取自丙○○，究不能認
    被告未能支付所積欠告訴人宏翰公司貨款，係因其受丙○○
    所騙致未能給付該等貨款。至證人即卷附支票發票人銓皓興
    業有限公司負責人乙○○於本院審理時到庭證稱：伊不認識
    丙○○，伊有將公司之支票借予伊朋友陳志銘云云（見本院
    卷第164頁正、反面），亦難認卷附發票人銓皓興業有限公
    司之支票與丙○○有何關聯，自不能為被告有利之證明。被
    告所辯其向宏翰公司取得針織雙面布後貨，作成成衣再出售
    予大盤商，收得之貨款均交予丙○○，惟丙○○所交付用以
    支付告訴人宏翰公司貨款之支票未兌現，且遭丙○○取走相
    當數量之成衣，致無力清償，並非故意詐欺云云，顯係以其
    與丙○○之債務糾紛為藉口，圖卸詐欺刑責，無足採信。至
    被告於本院審理時聲請向華泰銀行函查發票人戊○○之部分
    支票係由何人提示，以證明被告並無向丙○○領取該等支票
    ，及聲請將丙○○所謂與被告簽立之讓渡書送請法務部調查
    局鑑定筆跡，以證明其上簽名非被告所為等節，惟關於被告
    有無向丙○○領取該等支票，及丙○○有無與被告簽立讓渡
    書等事項，均屬被告與丙○○間之債務糾紛，而本院認依上
    開證據及論證，本案事證已明，已無再向華泰銀行函查及送
    請筆跡鑑定之必要，併此敘明。
  (四)綜上，被告上揭所辯，顯係事後圖卸刑責之詞，不足採信，
    本件事證明確，被告犯行堪以認定，應予依法論處。
二、核被告丁○○所為，係犯刑法第339條第1項之詐欺取財罪四
    次。被告所犯上開詐欺四罪，犯意各別，行為互殊，應予分
    論併罰。又查，被告所犯上開四次詐欺行為之犯罪時間，均
    係在96年4月24日之前，依中華民國九十六年罪犯減刑條例
    第2條第1項第3款之規定減其宣告刑二分之一。
三、原審以被告罪證明確，適用刑法第339條第1項、第51條第5
    款，刑法施行法第1條之1，審酌被告騙取告訴人財物，詐得
    之財物價值781萬6,697元，及被告犯後態度，暨其犯罪之動
    機、目的、所得利益、尚未如數賠償告訴人等一切情狀，就
    被告所犯如附表編號一至四所示詐欺取財四罪，分別量處有
    期徒刑一年二月、一年二月、一年四月、一年，並依中華民
    國九十六年罪犯減刑條例第2條第1項第3款、第7條之規定，
    各減其宣告刑二分之一（即如附表編號一至四主文欄所示）
    ，及定應執行刑有期徒刑二年，經核認事用法均無違誤，量
    刑亦屬妥適，被告執前詞否認犯罪，上訴指摘原審判決不當
    ，顯無理由，應予駁回。
據上論斷，應依刑事訴訟法第368條，判決如主文。
本案經檢察官鄭富銘到庭執行職務。
中    華    民    國    99    年    10    月    13    日
                  刑事第十一庭  審判長法  官  許宗和
                                      法  官  沈君玲
                                      法  官  林海祥
以上正本證明與原本無異。
不得上訴。
                                      書記官  林敬傑
中    華    民    國    99    年    10    月    13    日
附錄：本案論罪科刑法條全文
刑法第339條
意圖為自己或第三人不法之所有，以詐術使人將本人或第三人之
物交付者，處5 年以下有期徒刑、拘役或科或併科1 千元以下罰
金。
以前項方法得財產上不法之利益或使第三人得之者，亦同。
前二項之未遂犯罰之。
附表：
┌──┬────┬─────┬──────┬──────┬───────────────────┐
│編號│犯罪時間│詐得貨物，│被害人      │  所犯法條  │  主              文                  │
│    │        │及貨物價值│            │            │                                      │
│    │        │（即貨款金│            │            │                                      │
│    │        │額）      │            │            │                                      │
├──┼────┼─────┼──────┼──────┼───────────────────┤
│ 一 │95年11月│針織雙面布│宏翰企業有限│刑法第339 條│丁○○犯詐欺取財罪，處有期徒刑壹年貳月│
│    │某日    │，新臺幣（│公司        │第1 項      │，減為有期徒刑柒月。                  │
│    │        │下同）1,88│            │            │                                      │
│    │        │3,976元   │            │            │                                      │
│    │        │          │            │            │                                      │
├──┼────┼─────┼──────┼──────┼───────────────────┤
│ 二 │95年12月│針織雙面布│同上        │刑法第339 條│丁○○犯詐欺取財罪，處有期徒刑壹年貳月│
│    │某日    │，1,919,50│            │第1 項      │，減為有期徒刑柒月。                  │
│    │        │3元       │            │            │                                      │
│    │        │          │            │            │                                      │
├──┼────┼─────┼──────┼──────┼───────────────────┤
│ 三 │96年1 月│針織雙面布│同上        │刑法第339 條│丁○○犯詐欺取財罪，處有期徒刑壹年肆月│
│    │某日    │，2,472,52│            │第1 項      │，減為有期徒刑捌月。                  │
│    │        │6元       │            │            │                                      │
│    │        │          │            │            │                                      │
├──┼────┼─────┼──────┼──────┼───────────────────┤
│ 四 │96年2 月│針織雙面布│同上        │刑法第339 條│丁○○犯詐欺取財罪，處有期徒刑壹年，減│
│    │某日    │，1,540,69│            │第1 項      │為有期徒刑陸月。                      │
│    │        │2元       │            │            │                                      │
│    │        │          │            │            │                                      │
└──┴────┴─────┴──────┴──────┴───────────────────┘

司法院資訊處製作；財團法人民間司法改革基金會備份。
